臺灣新北地方法院刑事判決
111年度訴字第84號
公　訴　人　臺灣新北地方檢察署檢察官
被　　　告　莊凱越　
選任辯護人　謝政翰律師
　　　　　　林宗諺律師
上列被告因強盜等案件，經檢察官提起公訴（110年度偵字第459
89號），本院判決如下：
    主  文
莊凱越犯如附表所示之罪，各處如附表「罪刑主文」欄所示之刑
。
扣案如附表編號一「應沒收物品」欄所示之物沒收。
    事  實
一、莊凱越於民國110年11月21日7時45分許，在臺北市○○區○○○
    路00號「錢櫃台北SOGO店」前，招攔由林書緯所駕駛之車牌
    號碼000-00號營業小客車(下稱本案車輛)，欲前往其暫寄居
    之友人住處(地址為:新北市○○區○○○○0段000號；此處亦為莊
    凱越工作處所)，上車後即乘坐於後座，後於同日8時1分許
    ，林書緯駕駛本案車輛行經新北市新莊區○○○○0段與○○路口
    時，雙方因細故而生口角衝突，詎莊凱越心生不滿，竟意圖
    為自己不法之所有，基於攜帶兇器強盜之犯意，自其所乘坐
    之該車後座，向駕車之林書緯出示其所有客觀上足以對人之
    生命、身體安全構成威脅，具有危險性而可供兇器使用之黑
    色折疊刀1把，並持該刀在林書緯面前比劃及徒手毆打林書
    緯頭部，向林書緯喝令：「停車、煞車、煞車啦」等語，以
    此強暴、脅迫方式喝令林書緯停車，而欲強盜林書緯所有之
    本案車輛，林書緯因此心生畏懼，遂利用停等紅燈時逃出車
    外呼救，然因求救無果，林書緯為保護其所有之本案車輛，
    持行動電話報警並返回本案車輛駕駛座，莊凱越見狀隨即持
    刀喝令林書緯停止通話並交出行動電話，林書緯因而深感驚
    恐而不能抗拒，旋逃離本案車輛。莊凱越見林書緯已因不能
    抗拒而離開本案車輛，遂駕駛本案車輛離去，而以上開方式
    強盜本案車輛得逞，林書緯亦因遭莊凱越毆打而受有頭部損
    傷、頭部未明示部位鈍傷、頭皮血腫等傷害。
二、莊凱越強盜本案車輛得手後，明知服用酒類不得駕駛動力交
    通工具，且知悉其於搭乘本案車輛前有飲用啤酒、調酒、威
    士忌酒等多種酒類，仍於同日8時3分許駕駛本案車輛，前往
    其暫寄居之友人住處(地址為:新北市○○區○○○○0段000號)，
    並於同日8時10分許，駕車抵達上開地點後，將本案車輛停
    放於該屋之專用停車位後，旋即返回上開居所。嗣經林書緯
    報警處理，經警調取道路監視器錄影畫面比對，並前往該處
    查緝，當場扣得黑色折疊刀1把，且對其實施吐氣酒精濃度
    測試，於同日上午9時34分許，測得吐氣內所含酒精濃度為
    每公升0.66毫克。
三、案經林書緯訴由新北市政府警察局新莊分局報告臺灣新北地
    方檢察署(下稱新北地檢署)檢察官偵查起訴。
    理  由
一、認定事實所憑之證據及理由：
㈠、訊據被告莊凱越固坦承其有傷害告訴人林書緯及酒後不能安
    全駕駛之事實，惟矢口否認有何攜帶兇器強盜之犯行，辯稱
    :我當時真的喝醉了，我對於本案強盜之發生完全沒有印象
    等語(本院卷第113頁)。辯護人為被告利益辯稱:本案係被告
    的酒後霸凌行為，被告於110年11月21日9時29分許所為之吐
    氣酒精濃度測試數值為0.66mg/L，回推於被告行為時可能已
    經高達1mg/L的程度，再佐以被告有用頭撞玻璃且於本案車
    輛內詢問告訴人之問題又不知所云之狀況，被告於當時確實
    已經酒醉。又被告若確實有不法所有意圖，大可於告訴人兩
    次下車求救時，即可趁機將本案車輛開走，且被告將本案車
    輛開走後也沒有將本案車輛隱匿，被告並沒有不法所有意圖
    等語。
㈡、經查:
１、酒後不能安全駕駛部分:
    此部分之犯罪事實業據被告坦承不諱，並有吐氣酒精濃度測
    試紀錄表、新北市政府警察局舉發違反道路交通管理事件通
    知單、財團法人工業技術研究院呼氣酒精測試器檢定合格證
    書、新北市政府警察局吐氣酒精濃度檢測程序暨拒測法律效
    果確認單在卷可佐，足認被告之自白與事實相符，此部分之
    犯行，可以認定。
２、攜帶兇器強盜罪部分:
    被告於110年11月21日7時45分許 ，於臺北市○○區○○○路00號
     「錢櫃台北S0G0店」前，招攔由告訴人所駕駛之車牌號碼0
    00-00號營業小客車，上車後即乘坐於後座，欲前往新北市○
    ○區○○○○0段000號；後於同日上午8時1分許，告訴人駕駛本
    案車輛行經新北市○○區○○○○0段與○○路口時，雙方因細故而
    生口角衝突，被告因此自其所乘坐之該車後座，向駕車之林
    書緯出示其所有客觀上足以對人之生命、身體安全構成威脅
    ，具有危險性而可供兇器使用之黑色折疊刀1把，並持該刀
    在林書緯面前比劃及徒手毆打林書緯頭部，向林書緯喝令：
    「停車、煞車、煞車啦」等語，後告訴人利用停等紅燈時逃
    出車外呼救，然因求救無果，告訴人為保護其所有之本案車
    輛，持行動電話報警並返回本案車輛駕駛座，被告見狀隨即
    持刀喝令告訴人停止通話並交出行動電話，告訴人旋逃離本
    案車輛。莊凱越見林書緯已離開本案車輛，遂駕駛本案車輛
    離去等事實，業據被告所不爭執(本院卷第116-117、286頁)
    ，核與證人即告訴人於警詢、偵訊中的證述大致相符(偵卷
    第23-29、133-137頁)，另有扣案黑色折疊刀照片、衛生福
    利部臺北醫院之診斷證明書、國立台灣大學醫學院附設醫院
    診斷證明書、犯嫌犯案後逃亡軌跡路線圖、本院勘驗筆錄(
    本案車輛內之行車紀錄器影像)在卷可稽(偵卷第47、69、16
    1、163頁、本院卷第285、288-299頁)，並有黑色折疊刀1把
    扣案可考，堪信為真實。
㈢、被告雖否認本案攜帶兇器強盜之犯行，然基於以下理由，本
    院認被告有如犯罪事實欄一所載之犯行：
１、被告於本案車輛內徒手毆打告訴人，並持可供兇器使用之黑
    色折疊刀1把在告訴人面前比劃乙節，該當於以強暴、脅迫
    手段至使告訴人不能抗拒之程度：
⑴、按刑法強盜罪之所謂「不能抗拒」，係指行為人所為之強暴
    、脅迫等不法行為，就當時之具體事實，予以客觀之判斷，
    足使被害人身體上或精神上達於不能或顯難抗拒之程度而言
    。所謂「至使不能抗拒」，應以行為當時客觀時、地、人、
    物等情狀及被害人主觀上之意識為判斷依據。再是否「不能
    抗拒」，原則上應以通常人之心理狀態為準；如行為人所實
    施之不法手段足以抑制通常人之抗拒，使之喪失自由意思，
    即與之意義相當，反之則否；而在通常人所能抗拒之狀態，
    但因被害人年齡、性別、性格、體能等因素，其抗拒能力較
    之通常人減弱，足認其抗拒顯有困難者，即應以被害人本人
    之心理狀態為判別標準。又強盜罪之強暴、脅迫，在客觀上
    是否足以壓抑被害人之意思自由，應依一般人在同一情況下
    ，其意思自由是否因此受到壓制為斷；所謂強暴、脅迫手段
    ，祇須抑壓被害人之抗拒，足以喪失其意思自由為已足，縱
    令被害人實際並無抗拒行為，仍於強盜罪之成立不生影響（
    最高法院71年台上字第1040號、91年台上字第290 號、92年
    台上字第4240號、96年台上字4409號、98年台上字第4757號
    、100 年台上字第4629號判決意旨參照）。
⑵、證人即告訴人林書緯於偵查中證稱：被告從臺北上車後，說
    要去新北市新莊區新北大道四段185號，上車後，被告在我
    的車上用頭敲車窗、門板，我跟被告說不要這樣做，被告卻
    很不高興的跟我說「車子是你的嗎」的言語，我回答說是我
    的，他又說「車子的門窗是你的嗎」，我說是，他就很不高
    興的把折疊刀拿出來，打開摺疊刀並抵住我脖子，還徒手打
    我的頭，在等紅燈時，我趕快下車求助其他車輛，請他們報
    警，但沒人理會我，我就自己先報警，後來我回到車上，被
    告要我把手機給他，不給的話要砍殺我，且被告手上已經有
    拿刀，我趕快又下車往後跑，打電話報警跟警察說地點位置
    ，我怕他追我，我往後跑，被告就把本案車輛開走了，當下
    我已經嚇到了等語(偵卷第133-137頁)。告訴人上開所證述
    之內容，核與被告於本院所不爭執之事項尚稱相符，與本院
    勘驗筆錄之內容亦大致契合，堪認告訴人所證非虛，可以採
    信。又依據本院勘驗筆錄之內容(本案車輛內之行車紀錄器
    影像)可以查知，告訴人於駕駛本案車輛途中有表達「我真
    的很害怕啦」、「不要打我啦」、「你不要一直打我啦」、
    「救命啊」等語，且告訴人之語氣及表情明顯表露出害怕之
    情(本院卷第289-293頁)，堪認告訴人確實於駕駛本案車輛
    途中與被告起爭執，被告因而徒手毆打告訴人，並持其所有
    的黑色折疊刀1把在告訴人面前比劃，告訴人因此深感恐懼
    而逃離本案車輛。
⑶、另參以本案車輛內之空間狹小，且被告於本案車輛內是坐在
    後座，並自後座持刀向前而在告訴人面前比劃，可隨時持刀
    抵住斯時坐在駕駛座的告訴人頸部等人體重要部位，而告訴
    人當時坐在駕駛座背對被告，處於難以反抗的狀態，復衡情
    告訴人以駕駛計程車為業，若非處於高度恐懼之情狀，當無
    捨棄其賴以維生之本案車輛，而急於逃離現場之理。準此，
    依一般社會通念，可認任何處於告訴人相同情境之人，身心
    必定處於高度恐懼而無助之狀態，被告所實行之毆打告訴人
    、持刀在告訴人面前比劃之強暴、脅迫行為，就當時之具體
    事實，予以客觀判斷，確已足以壓抑告訴人之意思自由，達
    於強盜罪所稱之「至使不能抗拒」之程度。
２、被告有強盜告訴人本案車輛之不法所有意圖:
    辯護人雖以前詞置辯，然被告以前揭強暴、脅迫手段使告訴
    人深感恐懼而逃離本案車輛後，被告遂駕駛本案車輛至新北
    市○○區○○○○0段000號，且依卷附之新北市政府警察局新莊分
    局111年1月25日新北警莊刑字第0000000000號函暨所附刑案
    現場勘察報告可知，被告係將本案車輛駕駛回其斯時居住地
    之停車場(本院卷第181、185頁)，將本案車輛置於自身可管
    領之處所，可徵被告係將本案車輛置於其隨時得使用之狀態
    ，而非將本案車輛棄於路邊等場所，被告顯然有將告訴人所
    有之本案車輛置於自己實力支配之下之主觀意圖，佐以被告
    對於告訴人並未有何合法債權或著對於本案車輛有何合法使
    用權限，足見被告之主觀上確有意圖為自己不法之所有的強
    盜犯意甚明。
３、被告、辯護人雖辯稱被告當時已經酒醉、對發生之事無印象
    等語置辯，然：
⑴、被告行為後是否對於行為時之所為有記憶，不影響被告行為
    時之責任，仍須依據卷內之證據判斷被告行為時是否已無從
    辨識其行為，而依據本院之勘驗筆錄內容可知，被告在告訴
    人逃離本案車輛時，即自行駕駛本案車輛，過程中被告並無
    神智不清的狀況，說話語氣平穩、駕車時神色自然(本院卷
    第285、299頁)，實難認定被告斯時已酒醉至無法辨識其行
    為係不正當的；再者，被告將本案車輛駕駛回其斯時居所的
    停車場時，亦能將本案車輛停放至停車格內(本案車輛左右
    兩側，除右後輪胎稍微越過一點停車格線外，其於部分皆無
    越過停車格線)；再參諸警方所繪製被告強盜本案車輛後之
    駕車路線圖(本院卷第175頁)，被告取得本案車輛之地點距
    離其停放車輛之地點，仍有相當距離，且須經數度轉彎方可
    抵達，佐以被告於案發前與告訴人素昧平生，從未駕駛本案
    車輛，對於本案車輛之性能、操控及行車空間感當屬陌生，
    衡情倘被告已達泥醉而毫無控制能力之程度，豈有可能於駕
    駛陌生車輛之過程中未肇生任何行車事故，而可安然駕駛本
    案車輛返回其居所之理？顯見被告當時仍具相當程度之控制
    及辨識能力，是以，徵諸本案卷附客觀事證，被告於行為時
    的辨識行為違法或依其辨識而行為之能力，難認有何顯著降
    低之情，被告、辯護人所辯，並不可採。
⑵、附帶說明的是，本院認為依卷內證據已足使本院判斷被告之
    精神狀態是否符合刑法第19條第1、2項之要件，且於準備程
    序時，被告亦稱:本案我沒有要主張精神障礙或心智缺陷，
    我不需要聲請鑑定等語（本院卷第115頁），是本院認無送
    鑑定之必要。
㈣、綜上，本件事證明確，被告犯行堪以認定，應依法論科　　
二、論罪科刑：
㈠、所犯罪名：
１、兇器之說明：
    按所謂「兇器」，其種類雖無限制，然必須客觀上足對人之
    生命、身體、安全構成威脅，具有危險性之器械屬之。本案
    被告所持之扣案黑色折疊刀，有金屬製之刀刃，若持以為揮
    、刺、砍等動作，客觀上明顯會對人之生命、身體及安全構
    成危險，合於刑法上關於加重條件所稱之「兇器」。
２、是核被告所為，係犯刑法第328條第1項、同法第330條第1項
    之攜帶兇器強盜罪（即刑法第328 條第1項之強盜罪而有同
    法第321條第1項第3款攜帶兇器之情形，應論以同法第330 
    條第1 項之攜帶兇器強盜罪）；同法第185條之3第1項第1款
    之不能安全駕駛動力交通工具罪。
３、傷害罪不另論罪之說明：
　　按強盜罪，於實施強暴行為之過程中，如別無傷害之故意，
    乃施以強暴之當然結果，不另論傷害罪，被告於本案中以徒
    手方式毆打告訴人成傷，應係令告訴人感到恐懼、害怕之強
    暴手段，此開傷害行為應認已結合於強盜罪之罪質中，不另
    論傷害罪。公訴意旨認被告此部分所為，另成立刑法第277
    條第1項傷害罪，容有誤會。
㈡、罪數的說明：
    被告本案所為之攜帶兇器強盜罪、不能安全駕駛動力交通工
    具罪，犯罪行為各自獨立，犯意不同，且行為明顯可分，應
    予分論併罰。又公訴意旨雖認被告所犯之上開之罪間有想像
    競合之裁判上一罪關係，然被告係於本案攜帶兇器強盜完成
    後，方才駕駛本案車輛，犯罪時間、行為明顯可分，且犯罪
    的型態亦有明顯不同，二者間並無顯著重合之處，故二罪間
    應屬分論併罰，公訴意旨認為係想像競合，實屬誤會。
㈢、關於累犯的說明：
１、刑法第47條第1項關於累犯加重之規定，經司法院於108年2月
    22日作出釋字第775號解釋，認上開規定係不分情節，基於
    累犯者有其特別惡性及對刑罰反應力薄弱等立法理由，一律
    加重最低本刑，於不符合刑法第59條所定要件之情形下，致
    生行為人所受之刑罰超過其所應負擔罪責之個案，其人身自
    由因此遭受過苛之侵害部分，對人民受憲法第8條保障之人
    身自由所為限制，不符憲法罪刑相當原則，牴觸憲法第23條
    比例原則。於此範圍內，有關機關應自本解釋公布之日起2
    年內，依本解釋意旨修正之。於修正前，為避免發生上述罪
    刑不相當之情形，法院就該個案應依本解釋意旨，裁量是否
    加重最低本刑（司法院釋字第775號解釋意旨參照）。亦即
    ，刑法第47條第1項規定之「應」加重最低本刑（即法定本
    刑加重），於修法完成前，由本院依上述意旨為裁量「得」
    否加重最低本刑。法院於裁量時即應具體審酌前案（故意或
    過失）、徒刑之執行完畢情形（有無入監執行完畢、是否易
    科罰金或易服社會勞動而視為執行完畢）、5年以內（5年之
    初期、中期、末期）、再犯後罪（是否同一罪質、重罪或輕
    罪）等，以觀其有無「特別惡性」或「對刑罰反應力薄弱」
    而決定是否依累犯規定加重最低本刑。（司法院釋字第775
    號解釋林俊益大法官及蔡炯燉大法官協同意見書、最高法院
    108年度台非字第176號判決意旨參照）。
２、被告前因傷害、恐嚇、毀損罪，經法院論罪科刑確定，經本
    院以109年度聲字第2068號裁定定應執行刑有期徒刑10月確
    定，於110年4月6日縮刑期滿執行完畢，其受有期徒刑之執
    行完畢後，5年以內故意再犯本件最重本刑為有期徒刑以上
    之罪，形式上為累犯。本院審酌被告的前案包含傷害、恐嚇
    危害安全係屬於暴力型之犯罪；毀損罪係屬於侵害他人財產
    之犯罪，而本案攜帶兇器強盜罪之犯罪類型，兼具暴力犯罪
    與財產犯罪，所侵害法益與前案亦雷同(侵害身體、自由與
    財產法益)；又被告構成累犯的前科係以入監執行的方式執
    行完畢，被告既然曾入監服刑，更應該記取教訓，卻於執行
    完畢後未滿8個月即犯本案，被告於本案中關於攜帶兇器強
    盜部分應可認為有「刑罰反應力薄弱」、「特別惡性」之情
    事，故本院認為就攜帶兇器強盜罪部分應論以累犯，加重其
    刑。
３、關於被告所犯之不能安全駕駛動力交通工具罪部分，與被告
    構成累犯之前案紀錄，不論就犯罪類型、侵害法益與罪質，
    均與為了保護公眾用路安全之不能安全駕駛動力交通工具罪
    不同，被告所犯上開前案與本案不能安全駕駛動力交通工具
    罪之間並無相當關聯。本院認本案尚難以該前案執行完畢之
    事實，逕認被告所犯之不能安全駕駛動力交通工具罪有立法
    意旨所指之特別惡性或刑罰感應力薄弱之情，爰依上開說明
    意旨，就此部分裁量不予加重本刑。此部分既未依前揭累犯
    之規定加重其刑，自毋庸於主文中贅載構成累犯，以免生誤
    認主文與理由相互矛盾之爭議。
㈤、量刑：
１、攜帶兇器強盜罪部分：
　　爰以行為人之責任為基礎，審酌被告與告訴人本無怨隙，因
    搭乘告訴人所駕駛之計程車(即本案車輛)途中而與告訴人起
    爭執、口角，即萌生攜帶兇器強盜之犯意，以徒手毆打告訴
    人、持刀在告訴人面前比劃等強暴、脅迫行為，使告訴人至
    使不能抗拒而強盜本案車輛得逞，被告的行為大膽、惡劣，
    除令告訴人受有傷害及財產損失外，亦使告訴人深感恐懼，
    被告所為並無可憫之處，應予嚴懲。又被告犯後始終否認攜
    帶兇器強盜犯行，惟考量被告已經與告訴人達成調解(然第
    一期即未給付)之態度，兼衡被告的犯罪動機、目的、智識
    程度、生活狀況、前科素行(除構成累犯之前科紀錄外，被
    告另有強制罪、傷害罪【臺灣士林地方法院102年度重訴字
    第2號、103年度易字第49號判決】、妨害自由罪【臺灣桃園
    地方法院103年度原簡字第5號判決】)等一切情狀，量處如
    附表編號1所示之刑，以資懲儆。
２、不能安全駕駛動力交通工具罪部分:
　　爰審酌酒後不應駕車之觀念，已透過教育、宣導及各類媒體
    廣為介紹傳達各界周知多年，被告本次酒後駕車犯行，顯屬
    非是，兼衡其年齡、素行（過去曾有道路交通安全的過失傷
    害前科【本院103年度審交簡字第318號判決】）、智識程度
    、生活狀況、飲用酒類之種類（啤酒、調酒、威士忌酒等）
    、駕駛車種、行駛距離、測得之呼氣酒精濃度（0.66mg/L）
    、犯後態度（關於不能安全駕駛動力交通工具罪部分坦承犯
    行）暨違反道路交通管理事件統一裁罰基準表之裁罰標準（
    駕駛人其吐氣所含酒精濃度達每公升0.55毫克以上，駕駛小
    型車者，依逕行繳款及到案聽候裁決時間，係裁處新臺幣【
    下同】85,000元至120,000元）等一切情狀，茲量處如附表
    編號2所示之刑，並諭知易科罰金之折算標準，以示懲儆。
三、沒收：
㈠、犯罪所得部分:
　　本件被告所強盜之本案車輛，固為其犯罪所得，然已實際合
    法發還告訴人，依刑法第38條之1第5項規定，即無庸宣告沒
    收，附此敘明。
㈡、犯罪所用部分:
　　附表編號1「應沒收物品」欄所示之黑色折疊刀1把係被告所
    有且供其犯罪所用之物，業據其供承在卷（本院卷第453頁
    ），為藉由剝奪被告對於該等物品之所有權以預防並遏止犯
    罪，且該等物品亦已扣案，爰依刑法第38條第2項前段規定
    宣告沒收。
四、不另為無罪諭知的部分:
㈠、公訴意旨另以:被告於110年11月21日上午7時45分許，明知無
    資力支付車資，卻於臺北市○○區○○○路00號「錢櫃台北SOGO
    店」前，招攔由告訴人所駕駛之車牌號碼000-00號營業小客
    車，欲前往新北市○○區○○○○0段000號，使告訴人誤認被告於
    抵達目的地後，即會依計程器所顯示之金額給付數額不詳之
    車資而陷於錯誤，而提供載客服務，嗣告訴人駕駛本案車輛
    行經新北市○○區○○○○0段與○○路口時，雙方因細故而生口角
    衝突，被告竟在本案車輛內，徒手毆打林書緯頭部，使其受
    有頭部損傷及頭部未明示部位鈍傷等傷害後，再持其所有客
    觀上足對人生命、身體、安全構成威脅，具有危險性而可供
    兇器使用之黑色折疊刀1把，喝令林書緯將電話掛斷及交出
    電話，至使告訴人不能抗拒，逃出車外，因而認被告所為，
    亦涉犯刑法第339條第2項詐欺得利罪等
㈡、按犯罪事實應依證據認定之，無證據不得認定犯罪事實；又
    不能證明被告犯罪者，即應諭知無罪之判決，刑事訴訟法第
    154條第2項、第301條第1項分別定有明文。又認定不利於被
    告之事實，應依積極證據，倘積極證據不足為不利於被告事
    實之認定時，即應為有利於被告之認定；事實之認定應憑證
    據，如未能發現相當證據，或證據不足以證明，即不能以推
    測或擬制之方法，以為裁判基礎；而認定犯罪事實所憑之證
    據，包括直接證據與間接證據。無論直接或間接證據，其為
    訴訟上之證明，須於通常一般之人均不致有所懷疑，可得確
    信其為真實之程度者，始可據為有罪之認定。另按檢察官就
    被告犯罪事實，應負舉證責任，並指出證明之方法，刑事訴
    訟法第161條第1項亦有明文。是檢察官對於起訴之犯罪事實
    ，應負提出證據及說服之實質舉證責任，倘其所提出之證據
    ，不足為被告有罪之積極證明，或其指出證明之方法，無從
    說服法院以形成被告有罪之心證，基於無罪推定之原則，自
    應為被告無罪判決之諭知。
㈢、公訴意旨認被告涉有上開罪嫌，無非係以被告供述、告訴人
    之證述、計程車乘車證明、行車紀錄器畫面及其翻拍照片8
    張與臺灣新北地檢署檢察事務官勘驗筆錄為其依據。　
㈣、訊據被告堅決否認其有詐欺得利之意圖，辯稱:我遭逮捕的時
    候我身上有1萬多元，我沒有要詐欺得利之意思，我是喝醉
    了等語，經查:
１、公訴意旨認被告招攔告訴人之本案車輛搭乘時點，距離被告
    經警逮捕之時點(110年11月21日8時45分)，相距僅約1小時
    ，而被告經警逮捕、製作警詢筆錄後，於同日20時許移送至
    新北地檢署，並於同日22時許經檢察官偵訊後向本院聲請羈
    押獲准，此有新北市政府警察局新莊分局刑事案件報告書、
    被告於110年11月21日之警詢筆錄、新北地檢署點名單、被
    告於110年11月21日之偵訊筆錄、本院110年11月22日之羈押
    訊問筆錄及本院之押票在卷可稽，此部分之事實應堪認定。
２、又被告經本院裁定羈押後，旋即送往法務部矯正署臺北看守
    所(下稱臺北看守所)執行羈押，觀諸臺北看守所111年2月21
    日北所總決字第00000000000號函(本院卷第229頁)可知，被
    告於入所時，身上有現金15,000元，考量被告自搭乘本案車
    輛至經警逮捕的時點，間隔僅有1小時，而被告經警逮捕後
    ，人身自由即受強制力限制至今，是本案尚難排除被告於招
    攔告訴人之本案車輛時，身上即有此等現金之可能性，則公
    訴意旨認為被告「明知無資力支付車資」等情，容有值得懷
    疑之處。
３、復本案係告訴人與被告因細故發生口角衝突，被告始進行徒
    手毆打告訴人、向告訴人出示黑色折疊刀、駕駛本案車輛離
    去之攜帶兇器強盜行為，難以排除被告原先確實有給付車資
    之意思，然與告訴人起爭執而萌生強盜犯意後，被告此時主
    觀意圖為「攜帶兇器強盜本案車輛」，在此情況下，被告主
    觀是否另存有「拒付車資以詐欺得利」之意圖，不無疑義；
    況告訴人於偵查中證稱:我當時沒有向被告收車資，因為我
    已經嚇到了等語(偵卷第135頁)，稽此，既然告訴人係因遭
    被告施以如事實欄所示之強暴、脅迫行為而過度驚嚇，因此
    未及向被告收取車資，本院自難徒憑告訴人未取得被告所支
    付之車資此等客觀事實，即以擬制及推測之方法，逆行推論
    被告於招攔告訴人所駕駛之本案車輛之初即無支付車資意願
    ，而認其主觀上有詐欺得利之犯意。
㈤、綜上，檢察官就被告前揭涉犯詐欺得利罪部分所舉之證據，
    尚不足使本院達於通常一般之人均不致有所懷疑，而得確信
    被告有此部分之犯行，致使無從形成有罪之確信，則依罪證
    有疑利於被告之證據法則，即不得遽為不利被告之認定；此
    外，卷內亦無其他積極證據足認被告有檢察官所指之上開犯
    行，揆諸首揭說明，本應就此部分為被告無罪之諭知，惟因
    公訴意旨認此部分與前揭經論罪科刑部分，具有想像競合犯
    之裁判上一罪關係，爰不另為無罪之諭知。
五、依刑事訴訟法第299條第1項前段（依判決精簡原則，僅記載
    程序法條文），判決如主文。
本案經檢察官楊唯宏提起公訴；檢察官江佩蓉到庭執行職務。
中　　華　　民　　國　　111 　年　　6 　　月　　2 　　日
            刑事第十一庭審判長  法  官  郭峻豪
                   
　　　　　　　                  法  官  施吟蒨

                                法  官  沈  易
以上正本證明與原本無異。
如不服本判決，應於判決送達後20日內敘明上訴理由，向本院提
出上訴狀 (應附繕本) ，上訴於臺灣高等法院。其未敘述上訴理
由者，應於上訴期間屆滿後20日內向本院補提理由書「切勿逕送
上級法院」。
                                書記官  陳湘文
中　　華　　民　　國　　111 　年　　6 　　月　　6 　　日

附錄本案論罪科刑法條：
中華民國刑法第328條
意圖為自己或第三人不法之所有，以強暴、脅迫、藥劑、催眠術
或他法，至使不能抗拒，而取他人之物或使其交付者，為強盜罪
，處5年以上有期徒刑。
以前項方法得財產上不法之利益或使第三人得之者，亦同。
犯強盜罪因而致人於死者，處死刑、無期徒刑或10年以上有期徒
刑；致重傷者，處無期徒刑或7年以上有期徒刑。
第1項及第2項之未遂犯罰之。
預備犯強盜罪者，處1年以下有期徒刑、拘役或9千元以下罰金。

中華民國刑法第330條
（加重強盜罪）
犯強盜罪而有第321條第1項各款情形之一者，處7年以上有期徒
刑。
前項之未遂犯罰之。

中華民國刑法第185條之3
駕駛動力交通工具而有下列情形之一者，處3年以下有期徒刑，
得併科30萬元以下罰金：
一、吐氣所含酒精濃度達每公升零點二五毫克或血液中酒精濃度
    達百分之零點零五以上。
二、有前款以外之其他情事足認服用酒類或其他相類之物，致不
    能安全駕駛。
三、服用毒品、麻醉藥品或其他相類之物，致不能安全駕駛。
因而致人於死者，處3年以上10年以下有期徒刑，得併科2百萬元
以下罰金；致重傷者，處1年以上7年以下有期徒刑，得併科1百
萬元以下罰金。
曾犯本條或陸海空軍刑法第54條之罪，經有罪判決確定或經緩起
訴處分確定，於十年內再犯第1項之罪因而致人於死者，處無期
徒刑或5年以上有期徒刑，得併科3百萬元以下罰金；致重傷者，
處3年以上10年以下有期徒刑，得併科2百萬元以下罰金。

附表:
編號 對應之犯罪事實 應沒收物品 罪刑主文 1 本判決事實欄一 扣案之黑色折疊刀1把 莊凱越犯攜帶兇器強盜罪，累犯，處有期徒刑柒年捌月。 2 本判決事實欄二 無 莊凱越犯不能安全駕駛動力交通工具罪，處有期徒刑伍月，如易科罰金，以新臺幣壹仟元折算壹日。